臺灣高等法院刑事判決
110年度上易字第1445號
上  訴  人  
即  被  告  陳宏騏




上列上訴人因詐欺案件，不服臺灣新竹地方法院108年度易字第5
69號，中華民國110年5月31日第一審判決（起訴案號：臺灣新竹
地方檢察署108年度偵緝字第163號），提起上訴，本院判決如下
：
    主  文
上訴駁回。
    事  實
緣陳宏騏透過網路交友軟體結識黃美芝，因黃美芝表示有綽號「
梁翊」之姓名、年籍不詳之成年男子欲持其裸照散布於網路上，
陳宏騏聽聞後見有利可圖，明知並不認識綽號「梁翊」之成年男
子，且亦無法解決此事，竟意圖為自己不法所有，基於詐欺取財
之犯意，於民國107年5月至同年6月15日期間內之某時許，向黃
美芝佯稱可代為向「梁翊」取回其裸照之檔案，惟需支付新臺幣
（下同）30萬元至40萬元之處理費用等語，致黃美芝因而陷於錯
誤，誤認陳宏騏確能替其向「梁翊」取回前開裸照之檔案，遂於
107 年6 月15日中午12時許在新竹縣○○鄉○○路00號前，交付11萬
元現金予陳宏騏。惟陳宏騏於收受該款項後，即一再拖延，嗣並
避不見面，黃美芝始悉受騙。
    理  由
一、本案作為認定事實所引用被告以外之人於審判外之供述證據
    ，均未經當事人於言詞辯論終結前聲明異議，本院審酌各該
    證據資料製作時之情況，亦無違法不當及證明力明顯過低之
    瑕疵，依刑事訴訟法第159條之5規定，認均有證據能力。
二、訊據上訴人即被告陳宏騏於本院準備程序、審理時俱未到庭
    ，惟觀之其所出具之刑事緩刑聲請狀所示，其上提及請本院
    撤銷原審判決，改為無罪或緩刑之諭知（本院卷第23頁），
    可徵被告上訴係否認犯行。又觀之被告於原審審理時所辯情
    節，可見其固不否認於有於前述時、地向告訴人黃美芝收取
    11萬元，惟矢口否認有何詐欺取財之犯行，辯稱：當時我幫
    告訴人詢問我朋友李興保，他說可以幫忙向「梁翊」取回告
    訴人的裸照檔案，且我也確實將該11萬元的款項全數交給李
    興保，我並沒有訛詐告訴人云云。經查：
　㈠被告係經由網路交友軟體而結識告訴人，期間告訴人向被告
    表示有綽號「梁翊」之成年男子欲將其之裸照散布於網路上
    ，被告因此向告訴人表示若支付30萬至40萬元之費用，可以
    替告訴人處理取回裸照之事宜，告訴人遂於107年6月15日中
    午12時許，在新竹縣○○鄉○○路00號前，交付11萬元現金予被
    告收受，讓其去處理裸照恐遭人散布之事等節，業經被告於
    原審審理時供述明確，復據告訴人於警詢、偵訊暨原審審理
    時指訴甚詳（偵字卷第5、6、44、45頁，原審易字卷一第12
    2、124頁，原審易字卷二第14至20頁），並有被告與告訴人
    、告訴人與「梁翊」間之通訊軟體對話紀錄之翻拍照片、擷
    取畫面暨告訴人所申設渣打銀行之活期儲蓄存款帳戶存摺之
    封面、內頁影本在卷可按（偵字卷第27至32、46、47頁），
    該等事實，洵堪認定。
　㈡徵諸告訴人於警詢時指稱：我在107 年5 月21日透過手機軟
    體BEE-TALK認識被告，雙方並交往一陣子。又我於107 年6 
    月15日12時許在新竹縣○○鄉○○路00號將11萬元交給被告，是
    因為被告聲稱要幫我處理網友「梁翊」持有我裸照的事情，
    但是被告一直推託沒有處理，且從107 年6 月28日開始，我
    傳給被告的訊息都不讀不回，於7 月份撥打號碼都沒有人接
    聽，該號碼於9 月份就變成空號等語；嗣於偵訊時證稱：我
    請被告幫我處理網友「梁翊」有我不雅照片的事，被告說要
    幫我找「梁翊」的真實年籍，並稱需要30幾萬元買回照片存
    檔，一開始我先給被告11萬元，那時我對他沒有防備心，他
    說會幫我處理，我就相信他。後來我有詢問被告，但他都在
    敷衍我，我後來也找不到他。後面我有約1 位與「梁翊」是
    朋友的共同好友出來，他說「梁翊」不認識被告，也沒有拿
    到錢，「梁翊」自己已經將照片刪除了等情；復於原審審理
    時陳稱：我被「梁翊」拍裸照，他說我如果沒有跟他出去，
    就會把照片發出去，我跟被告講有人要散發我的裸照，被告
    說要幫我處理。又被告當時是在車外講電話，我沒有聽到他
    是跟誰講，也不知道被告之後是要找誰處理，被告有跟我說
    要用30萬元去跟「梁翊」買裸照。我只有跟被告講「梁翊」
    這個名字在FB，被告就說由他去查、去弄，他之後也沒有跟
    我說他怎麼去處理這個事情，我也不知道他怎麼去弄。而我
    有於107 年6 月15日在仁慈醫院對面超商前交了11萬元給被
    告，目的就是要讓他幫我處理裸照的事情。被告沒有跟我說
    有找到「梁翊」，也沒有跟我說這11萬元去哪，我不知道被
    告有沒有把11萬元交給「梁翊」。後來被告有叫我想辦法把
    剩下的錢還給他，但沒有跟我說剩下這些款項要用去哪裡，
    被告在過程中，也都沒有跟我交代事情辦的如何，之後被告
    就消失了。後來我約了1 位跟「梁翊」共同的朋友，這位朋
    友說「梁翊」沒有拿到錢，並說「梁翊」自己已經把這些照
    片刪掉了等節明確（偵字卷第5、6、44、45頁，原審易字卷
    一第122、124頁，原審易字卷二第14至20頁），可徵告訴人
    就被告表示要替其向「梁翊」取回裸照檔案因而於前述時、
    地交付11萬元予被告後，被告即未曾告知處理之狀況為何，
    甚嗣後更聯繫無著等情，於警詢、偵訊暨原審審理時始終陳
    述一致，核無瑕疵。
　㈢被告固以其係將款項交予友人李興保處理此事云云置辯，惟
    觀諸被告於偵訊時供稱：我確實有拿到告訴人給的11萬元，
    但該筆款項是我與告訴人說好要出去玩的錢。後來告訴人有
    跟我說被前男友強迫去汽車旅館並拍照，當時我們是想向對
    方取回裸照，但因之後告訴人的叔叔打電話給我說他會處理
    ，不用我處理，所以我沒有跟告訴人說要處理需要多少錢，
    更沒有因此向告訴人拿錢云云；旋於同日偵訊時改稱：是告
    訴人主動給我11萬元並要我幫她處理裸照的事，但當晚告訴
    人的家人就打電話給我說不要處理，他們會處理，我就問他
    們該筆11萬元要怎樣處理，他們說看到時怎樣會跟我聯絡，
    但之後就沒有聯絡云云；復於同次偵訊期日，經檢察官提示
    被告與告訴人之通訊軟體對話紀錄後，被告再次翻異其詞，
    辯稱：這些對話紀錄是拿錢之後才說的，會說30萬元是我問
    我朋友的，因為後面也是要請我朋友他們去處理云云（偵緝
    字卷第27、28頁）；又於原審訊問時辯以：我有跟告訴人拿
    11萬元，就是我跟她說我可以去跟「梁翊」買回裸照的檔案
    。我自己沒有去找「梁翊」，我是把11萬元都交給我的朋友
    李興保，他說有找到「梁翊」，他有叫「梁翊」把照片刪掉
    ，後來我有打電話跟告訴人講。而李興保是住在靠近新庄子
    ，往新豐國中的方向云云；再於原審準備程序時供述：當時
    告訴人在車上告訴我這件事及那個男生的所有資料，問我能
    不能幫她要回被拍的裸照，我就在車上打電話問，電話裡的
    人說大概30萬元到40萬元可以處理，叫我問告訴人是否要處
    理，告訴人就說要，電話裡面的人就叫我問告訴人可以先付
    多少錢，也有問我有關那個拍告訴人裸照的男生之資料，告
    訴人說她先付10萬元還是11萬元。我有收到告訴人給我的11
    萬元，但我收到後就去新豐國中的轉角那邊，把那筆11萬元
    拿給那個電話裡面的人，那個人跟我說等處理好，會打電話
    給我，再叫我跟告訴人講。後來我忘記隔多久，那個電話裡
    面的人有打電話給我說他處理好了，叫我跟告訴人說，我就
    跟告訴人講，告訴人就說好，並問剩下的錢什麼要，我說電
    話裡面那個人沒有跟我說，等他跟我說什麼時候要時，我再
    跟告訴人講。之後我有問電話裡面那個人什麼時候要，他說
    現在在忙，之後會再跟我講，後來就沒有下文了。後來告訴
    人有再跟我講這件事情，我也有把整個經過跟那個人說，那
    個人就說他會再問告訴人，整件事情之經過即是如此，我後
    來有去查，電話裡面的那個人叫做李興保云云（原審易字卷
    一第185、186、291至293頁）。
　㈣是依被告前揭於偵訊、原審訊問暨準備程序時所辯情節，可
    徵其就告訴人交付11萬元之目的係供作其等遊玩或請其處理
    取回裸照檔案之費用、其有無替告訴人處理取回裸照之事等
    節，前後所陳情節迥異，且於本案偵查期間，未曾提即係李
    興保替其處理此事，直至原審審理時，始提及此節，復數次
    更異其詞，其之辯詞，已難遽採。甚者，苟被告確係委託友
    人李興保處理此事，被告並將告訴人之11萬元款項全數交付
    予李興保，被告理應於偵查即將此情托出，並提供相關之資
    訊，以供檢、警調查，俾利還己清白，然被告除捨此不為，
    反虛構款項是用以其與告訴人共同出遊使用、告訴人交付11
    萬元款項後，告訴人之家人表示無需處理，故其未為任何處
    置等虛詞；尤以，參之被告於原審審理時供述情節，亦見其
    無法提供李興保之聯繫方式，已徵被告與李興保間，尚非熟
    識，則被告既係向告訴人收取款項，並將款項轉交予李興保
    ，以委託李興保處理取回告訴人裸照之事，被告當知告訴人
    嗣後會向其確認相關之處理進度、狀況為何，被告理應會經
    常與李興保保持聯繫，確認事情之進程為何，並將此事轉知
    予告訴人；甚者，被告與李興保既非熟稔，則被告為求自保
    、避免嗣後發生爭議，亦應請李興保出具相關之收款憑據，
    然依被告於原審審理時供稱情節，被告除未請李興保出具任
    何憑據，甚就其委請李興保處理此事時之相關聯繫資料，亦
    未提出，核與常情相悖。復且，被告於原審審理時雖堅稱，
    確有委託李興保處理，惟被告未能提出其所稱李興保之聯繫
    電話，僅稱其親自前往確認後，查得李興保之住所云云（原
    審易字卷一第299頁），然原審依被告所提出資料函詢結果
    ，戶政資訊系統中未有該門牌號碼等情，有新竹○○○○○○○○○1
    10 年2 月3 日竹縣豐戶字第1100000273 號函1份在卷足憑
    ；復經原審囑託警方送達傳票至該處結果，亦查無該址門牌
    等節，亦有新竹縣政府警察局新湖分局110年3 月10日竹縣
    湖警偵字第1100900881號函1 份及所附報告書在卷可按（原
    審易字卷一第323、327至335頁）；甚者，被告於原審審理
    時更辯稱：我接到告訴人叔叔之電話請我將11萬元款項返還
    ，我之後即有打電話聯繫李興保。又李興保向我表示已經找
    到「梁翊」，事情已經處理好了，且他也有跟我約時間，要
    把錢拿給我，但他後來跟我改時間，所以我有還沒有跟李興
    保拿回錢云云（原審易字卷二第28、29頁），惟依被告所述
    ，既李興保告以事情業已處理好了，其豈會表示要將款項返
    還之理，被告所陳，已然矛盾；況如被告所述，其既得以聯
    繫李興保洽談還款乙事，其當有李興保之聯繫電話，然卻未
    見被告提出。此外，觀諸卷附被告與告訴人之通訊軟體對話
    訊息所示（偵字卷第26、27頁），可見告訴人於向被告催討
    ，請其返還款項之際，被告除未告知其已請李興保處理乙事
    外，反不予回應，益徵被告前述辯稱，其有請友人李興保處
    理此事云云，核屬虛情。
　㈤準此，被告就向告訴人拿取款項之情，前後所辯不一，且多
    有矛盾，甚迄今均未能提出其有委託他人處理索回告訴人裸
    照檔案之相關憑據，均為空言置辯；復其所辯，其係委由友
    人李興保處理乙事，純屬虛捏之詞，詳如前述；此外，告訴
    人前開指稱，被告拿取11萬元款項後，其嗣後向被告聯繫、
    詢問未果，核與前述被告與告訴人通訊軟體對話紀錄所彰顯
    之情狀全然吻合，足見被告明知其並不認識綽號「梁翊」之
    成年人，亦無相關之管道及能力解決告訴人所稱裸照恐遭散
    布於網路上之事宜，卻向告訴人佯稱可代為處理向「梁翊」
    取回該裸照檔案，藉此向告訴人訛詐11萬元，洵堪認定。
　㈥從而，被告前述辯詞，俱不足採，其本件犯行，事證明確，
    堪以認定，應予依法論科。　
三、論罪：
　㈠核被告所為，係犯刑法第339 條第1 項之詐欺取財罪。
　㈡按刑法第47條第1 項規定：受徒刑之執行完畢，或一部之執
    行而赦免後，5 年以內故意再犯有期徒刑以上之罪者，為累
    犯，加重本刑至2分之1。主要著眼於犯罪行為人前既已受自
    由刑之執行，自當知所悔改，如執行完畢未久，又再故意犯
    罪，足見其對於刑罰反應力薄弱，故必須再延長其矯正期間
    ，藉此協助其重返社會，同時亦兼顧防衛的效果。惟對於刑
    法第47條第1 項規定，若不分情節，基於累犯者有其特別惡
    性及對刑罰反應力薄弱等立法理由，一律加重最低本刑，於
    不符合刑法第59條所定要件之情形下，致生行為人所受之刑
    罰超過其所應負擔罪責之個案，其人身自由因此遭受過苛之
    侵害部分，對人民受憲法第8 條保障之人身自由所為限制，
    不符憲法罪刑相當原則，牴觸憲法第23條比例原則，業經司
    法院釋字第775 號解釋在案。為避免發生上述罪刑不相當之
    情形，法院就該個案應依本解釋意旨，裁量是否加重最低本
    刑。至如何能避免發生「罪刑不相當」之情形，自應審酌犯
    罪行為人之前、後案之犯罪類型、行為態樣是否相同或類似
    ；前案執行完畢與後案發生之時間相距長短；前案是故意或
    過失所犯；前案執行是入監執行完畢，抑或易科罰金或易服
    社會勞動而視為執行完畢；前、後案對於他人生命、身體、
    財產等法益侵害情形如何等具體個案各種因素，再兼衡後案
    犯罪之動機、目的、計畫、犯罪行為人之年齡、性格、生長
    環境、學識、經歷、反省態度等情綜合判斷，以觀其有無特
    別惡性或對刑罰反應力薄弱而決定是否依累犯規定加重最低
    本刑（最高法院108年度台非字第176號判決參照）。經查：
　　被告前於105 年間因恐嚇犯行，經原審法院於106 年2月9 
    日以105 年度竹簡字第887 號刑事簡易判決判處有期徒刑4 
    月，於106 年3 月10日確定，嗣於107 年3 月26日執行完畢
    等情，有本院被告前案紀錄表在卷可參（本院卷第60、61、
    66頁），是被告於受有期徒刑之執行完畢後，5 年以內故意
    再犯本件有期徒刑以上之罪，依刑法第47條第1 項規定，雖
    構成累犯，惟本院審酌被告所犯上揭前案之犯罪型態、罪質
    、犯罪情節及不法內涵均與本件迥異，被告雖於上揭前案執
    行完畢後5 年內再犯本案，然尚難據此認被告具有特別之惡
    性或對刑罰反應力特別薄弱之情形，本件尚無依刑法第47條
    第1 項加重法定最低本刑之必要。
四、上訴駁回部分：
　  原審認被告罪證明確，適用刑法第339 條第1 項、第38條之
    1 第1 項前段、第3 項，刑法施行法第1 條之1 第1 項規定
    ，審酌被告之素行、不思以正當途徑獲取財物，利用告訴人
    急欲解決裸照事宜，向告訴人佯稱要代為處理向綽號「梁翊
    」之成年人買回檔案事宜，詐騙告訴人所有款項，不尊重他
    人之財產權，其犯罪之動機、手段、情節、目的、所詐得財
    物之價值、所生危害情形、犯後經通緝始到案，且一再飾詞
    辯解，否認犯行，又未與告訴人達成和解，賠償其損害，犯
    後態度難謂良好，暨參酌被告為高中肄業之智識程度、有奶
    奶、父親、堂哥等家人、已離婚、案發當時在工廠從事電機
    工作，月收入4 萬多元之家庭及生活狀況等一切情狀，量處
    有期徒刑8 月。復說明：被告向告訴人詐騙所取得之款項為
    11萬元等情，已如前述，是以被告就為本案詐欺取財犯行之
    犯罪所得應為11萬元，並未扣案；且宣告沒收並無過苛之虞
    或欠缺刑法上之重要性，亦無為維持被告生活條件之必要等
    得不宣告或酌減之情形，依刑法第38條之1 第1 項前段、第
    3 項規定，應予沒收，於全部或一部不能沒收或不宜執行沒
    收時，追徵其價額。核其認事用法俱無違誤，量刑及沒收尚
    屬允當，被告執前詞否認犯行，核屬無稽，已據本院詳述如
    前；又量刑輕重，屬為裁判之法院得依職權自由裁量之事項
    ，苟已以行為人之責任為基礎，並斟酌刑法第57條各款所列
    情狀，在法定刑度內，酌量科刑，無偏執一端，致明顯失出
    失入情形，自不得任意指為違法。原審已就量刑刑度詳為審
    酌並敘明理由如上，其量定之刑罰，客觀上並未逾越法定刑
    度或濫用其裁量權限，核屬法院量刑職權之適法行使，難認
    有何不，是被告上訴主張，原審量刑過重，亦無理由，應予
    駁回。
五、末以，受二年以下有期徒刑、拘役或罰金之宣告，而有下列
    情形之一，認以暫不執行為適當者，得宣告二年以上五年以
    下之緩刑，其期間自裁判確定之日起算：一、未曾因故意犯
    罪受有期徒刑以上刑之宣告者。二、前因故意犯罪受有期徒
    刑以上刑之宣告，執行完畢或赦免後，五年以內未曾因故意
    犯罪受有期徒刑以上刑之宣告者。刑法第74條第1 項第1款
    、第2款定有明文。查被告前於105 年間因恐嚇犯行，經原
    審法院於106 年2月9 日以105 年度竹簡字第887 號刑事簡
    易判決判處有期徒刑4 月，於106 年3 月10日確定，嗣於10
    7 年3 月26日執行完畢等情，有本院被告前案紀錄表在卷可
    參（本院卷第60、61、66頁），是被告前已因故意犯罪經判
    處有期徒刑確定，且該案執行完畢距本院判決時未逾5年，
    核與緩刑之法定要件不符，是被告請求予以緩刑之諭知，於
    法未合，附此敘明。
六、被告經合法傳喚，無正當理由不到庭，爰不待其陳述逕行判
    決。　　　　　
據上論斷，應依刑事訴訟法第371條、第368條，判決如主文。
本案經檢察官何嘉仁到庭執行職務。
中　　華　　民　　國　　110 　年　　12　　月　　8 　　日
                  刑事第二十五庭審判長法　官  邱滋杉
                                      法　官  邱瓊瑩
                                      法　官  陳彥年
以上正本證明與原本無異。
不得上訴。
                                      書記官  彭秀玉
中　　華　　民　　國　　110 　年　　12　　月　　8 　　日